臺灣臺中地方法院刑事判決　　　九十四年度易字第一０八六號
公　訴　人　臺灣臺中地方法院檢察署檢察官
被　　　告　丙○○
上列被告因竊盜案件，經檢察官聲請以簡易判決處刑（九十四年
度偵字第六七八三號），本院豐原簡易庭認為不宜以簡易判決處
刑，簽移由本院刑事庭依通常程序審理，判決如下：
    主  文
丙○○無罪。
    理  由
一、公訴（以簡易判決處刑之聲請視為起訴）意旨略以：被告丙
    ○○於民國九十四年四月十一日下午一時二十分許，攀爬臺
    中市西屯區○○○路八號「行將企業股份有限公司」（下稱
    行將公司）庫存區停車場之圍籬，進入停車場內，以自備之
    鑰匙一支，竊取「裕融企業股份有限公司」（下稱裕融公司
    ）所有交由行將公司保管之車牌號碼6K -3391號自用小客車
    一輛（該車原登記於甲○○名下而設定動產抵押權予裕融公
    司，因甲○○未依約繳付分期款，裕融公司委託協尋公司行
    使占有權取回後，交由行將公司預備進行拍賣），正欲駕駛
    該自用小客車自停車場大門離去之際，適為行將公司之副理
    李慶進發覺報警當場查獲，並扣得被告所有用以供行竊之鑰
    匙一支，因認被告所為係涉犯刑法第三百二十條第一項之竊
    盜罪等語（起訴法條經公訴人於九十四年九月十五日審判期
    日當庭變更）。
二、按犯罪事實應依證據認定之，無證據不得認定犯罪事實；又
    不能證明被告犯罪者，應諭知無罪之判決，刑事訴訟法第一
    百五十四條第二項、第三百零一條第一項分別定有明文。本
    件公訴人認被告丙○○涉有上開竊盜之犯嫌，無非以：上開
    犯罪事實，業據被告於警詢及檢察官訊問中均坦承不諱，核
    與證人李慶進於警詢及檢察官訊問中證述之意旨相符，此外
    ，復有證人李慶進所提出之裕融公司催告存證信函、協尋車
    輛申請書、客戶對帳單—還款明細、動產擔保交易動產抵押
    設定登記申請書、債權讓與暨動產抵押契約書、汽車新領牌
    照登記書、行將公司營利事業登記證等各影本一份分別附卷
    可稽，並有該屬被告所有用以供行竊之用之鑰匙一支扣案可
    證，是核被告於警詢及檢察官訊問中之自白應與事實相符等
    ，為其主要之論據。訊據被告固不否認有於上揭時、地攀爬
    圍籬進入行將公司庫存區之停車場後，乘他人不知，以自備
    之鑰匙一支，啟動車牌號碼6K -3391號之自用小客車，並欲
    從停車場大門離去時，即為證人李慶進發覺報警攔阻之事實
    ，惟堅詞否認有何公訴意旨所指之犯嫌，辯稱：伊與甲○○
    本為男女朋友，系爭自用小客車於購車當時，原即欲供伊使
    用，但因伊個人之信用狀況欠佳，無法通過貸款徵信，故由
    甲○○出名購買，惟實際上車輛購得後均由伊使用，貸款亦
    由伊繳付；九十三年五月間，因伊與甲○○感情轉淡、漸至
    分手，雙方遂於九十三年五月二十八日簽立「切結書」一紙
    ，約明有關系爭自用小客車之一切權利與義務均歸伊；而伊
    僅因兩期分期款未按時繳納，系爭自用小客車即經拖吊，伊
    心中急欲取回該車，不知因此觸犯竊盜罪嫌等語，並提出「
    切結書」一份（含行車執照影本一紙）、郵政劃撥存款收據
    十一紙為證（繳款期間為九十三年四月至九十四年二月）。
三、按「竊盜固為侵害財產監督權之罪，但如被竊之物屬於行為
    人自己所有，行為人無圖為不法所有之必要，即屬欠缺犯罪
    意思要件，縱其結果不免有民事上之侵權責任，要難認為構
    成刑法上之竊盜罪」、「刑法第三百二十條第一項之竊盜罪
    ，係以意圖為自己或第三人不法之所有，而竊取他人之動產
    ，為構成要件。故行為人所竊取之物必屬他人之動產，始能
    成立，如所竊取之物為自己所有之動產，縱在他人占有中，
    亦與該罪之構成要件有間，自難以該罪相繩。又民法上所謂
    動產質權，係指債權人為其債權之擔保，占有由債務人或第
    三人移交之動產，得就其賣得價金，受清償之權，屬擔保物
    權之一種。質權人於所擔保之債權消滅時，仍應將質物返還
    於有受領權人，並未因占有質物而取得質物之所有權。換言
    之，即質物之所有權人並不因移轉質物之占有而喪失其為所
    有人之身分‧‧‧。本件被告‧‧‧所取回之‧‧‧自用小
    客車，本係被告所有之物，因設立質權而將之交付○○○占
    有，揆諸首開說明，該車之所有權人仍屬被告，而非○○○
    ，被告乘人不知，將之取回，乃係取回其自己所有之動產，
    而非竊取他人之動產，自難論以竊盜罪」，最高法院分別著
    有四十九年度台非字第四四號及八十七年度台非字第八四號
    判決可資參照。另「解釋意思表示，應探求當事人之真意，
    不得拘泥於所用之辭句」、「動產物權之讓與，非將動產交
    付不生效力。但受讓人已占有動產者，於讓與合意時，即生
    效力」，民法第九十八條、第七百六十一條第一項亦分別定
    有明文。經查：
  (一)本件被告丙○○就其所述：系爭自用小客車自購得後（按：
    甲○○購得該車過戶登記之日期為九十三年三月三日，辦理
    動產抵押設定登記之日期為九十三年三月四日，第一期貸款
    本息應繳付之日期為九十三年四月四日），各期之分期款均
    由伊繳付之情，業據其提出九十三年四月至九十四年二月間
    之郵政劃撥存款收據十一紙為證（附於本院卷第七十八頁、
    第七十九頁），核與證人李慶進所提出之裕融公司客戶對帳
    單—還款明細（附於偵查卷第三十九頁）所載系爭車貸案「
    實還日期」與「實還期付款」之金額完全相符，自堪信為屬
    實。而觀諸被告所提出之「切結書」（附於偵查卷第三十五
    頁），其上明白記載：「一、登記於甲方（按：指甲○○）
    名下之上述車輛，其購得之價金新臺幣參拾陸萬元整（不含
    利息），係由乙方（按：指被告）全數支付，甲方於此確認
    無訛」、「二、甲方同意自購車日起，即由乙方使用，乙方
    並同意，但該車之所有相關費用及其肇事違規所衍生之費用
    ，皆由乙方自行處理」、「三、甲方不得以任何理由，向乙
    方要求上述車輛之使用權、所有權等一切權利，並不得以任
    何理由向任何單位謊報車輛之遺失‧‧‧」等語，亦與被告
    所稱：系爭車輛於購車當時，原即欲供伊使用，甲○○僅係
    出名承購，惟實際上車輛均由伊在使用等情相符。最重要者
    ，我民法關於汽車所有權之讓與，與其他動產之所有權讓與
    情形無異，並不以書面為要式，亦不採登記為生效要件，毋
    寧於當事人雙方間有讓與之合意及動產之交付即為已足。本
    件未到庭之證人甲○○固有於九十三年三月間，因出名為承
    買人之事實，經案外人林富山（參偵查卷第四十一頁附債權
    讓與暨動產抵押契約書）讓與系爭自用小客車之所有權而取
    得該車所有權，惟依前開「切結書」所示：被告與甲○○均
    「確認」有關該車之一切權利（包含所有權與使用權）與義
    務，均歸由被告享有及負擔之意旨，顯然被告與甲○○至遲
    於該「切結書」所示九十三年五月二十八日簽立時，已有讓
    與之合意，該車復始終在被告之占有中，則依前揭民法第七
    百六十一條第一項之規定，自應認被告至遲於九十三年五月
    二十八日時，即已取得系爭自用小客車之所有權（實際取得
    所有權之時間，應視被告與甲○○間有讓與合意之意思表示
    時點而定）。
  (二)公訴人雖質以：證人甲○○雖經本院傳喚，然並未到庭，該
    「切結書」復為被告丙○○所提出，無從確認係屬真正等語
    。惟被告本無自證己罪之義務，本件證人甲○○經本院屢傳
    而未到庭，然本院依：(1)被告實際上能提出自甲○○購車後
    ，連續十一期繳付分期款之證明、(2)系爭「切結書」附有系
    爭自用小客車之行車執照影本、(3)系爭「切結書」上之「甲
    ○○」簽名，與卷附「動產擔保交易動產抵押設定登記申請
    書」及「債權讓與暨動產抵押契約書」上應屬甲○○真正簽
    名之筆跡相同等情，認該「切結書」應屬真正，而非被告所
    臨訟偽造。而或問：被告與甲○○間，既有前揭讓與之合意
    ，何以不逕將系爭自用小客車過戶予被告，而仍登記於甲○
    ○名下？然被告與甲○○既於伊始，因辦理貸款之因素，推
    由甲○○出名購買，如於貸款尚未交繳清期間，復行過戶登
    記於被告名下，反與其等之初衷相違（此時，不如逕由被告
    出名購買），而動產擔保交易法雖無限制債務人將抵押物移
    轉予他人之意旨，然就債務人之移轉行為實際上有害於債權
    人時，究有許多不利益甚或科予刑事制裁之規定，被告與甲
    ○○間，是否因預慮此種因素而不為過戶登記，固不得而知
    ，惟依前所述，系爭自用小客車之車貸既尚未繳清，被告與
    甲○○間此種實際上由被告享有關於系爭自用小客車之一切
    權利並負擔一切義務，卻不為過戶登記之行為，應尚難認有
    與常情必然相違之處。
四、綜上所述，本件被告丙○○雖有於九十四年四月十一日下午
    一時二十分許，攀爬圍籬進入臺中市西屯區○○○路八號行
    將公司庫存區之停車場，乘他人不知，以自備之鑰匙一支，
    啟動系爭車牌號碼6K -3391號自用小客車，並欲自停車場大
    門駛離之行為，惟該車既屬其所有（裕融公司僅有實行占有
    及出賣之權，但並不因實行占有而當然成為所有權人；參動
    產擔保交易法第十七條以下之規定及前揭最高法院判決意旨
    ），被告將之取走，即與刑法第三百二十條第一項竊盜罪所
    定「意圖為自己不法之所有」及「竊取『他人』動產」等主
    、客觀構成要件要素並未合致，自無成立竊盜罪可言。此外
    ，復查無其他積極證據，足認被告確有公訴意旨所指之犯行
    ，既不能證明被告犯罪，依法即應諭知其無罪之判決（公訴
    意旨並無起訴被告侵入附連圍繞之土地之意，依證人李慶進
    之警詢及檢察官訊問意旨，亦未見其有就被告此部分之犯嫌
    代表行將公司提出告訴之意，爰不就被告此部分行為是否成
    立犯罪加以論敘，附此敘明）。
據上論斷，應依刑事訴訟法第四百五十二條、第三百零一條第一
項，判決如主文。
本案經檢察官乙○到庭執行職務。
中　　華　　民　　國　九十四　年　 十一   月　  十　  日
                臺灣臺中地方法院刑事第六庭
                    審判長法  官  簡 源 希
                          法  官  林 念 祖
                          法  官  鄧 敏 雄
上正本證明與原本無異
如不服本判決，應於送達後十日內向本院提出上訴狀（須附繕本
），上訴於臺灣高等法院臺中分院。
                          書記官  黃 士 益
中　　華　　民　　國　　94　　年　　11　　月　　10　　日
